【裁判字號】    99,審訴,2952
【裁判日期】    991020
【裁判案由】    毒品危害防制條例
【裁判全文】
臺灣高雄地方法院刑事判決            99年度審訴字第2952號
公  訴  人  臺灣高雄地方法院檢察署檢察官
被      告  甲○○
上列被告因毒品危害防制條例案件，經檢察官提起公訴（99年度
毒偵字第3784號），被告就被訴事實為有罪之陳述，經本院告知
簡式審判程序之旨，並聽取被告與公訴人之意見後，本院裁定進
行簡式審判程序，判決如下：
    主  文
甲○○施用第一級毒品，累犯，處有期徒刑拾月。
    事  實
一、甲○○前於88年間因施用毒品案件，經臺灣高雄地方法院（
    下稱高雄地院）裁定送觀察勒戒後，認有繼續施用毒品之傾
    向，經高雄地院裁定令入戒治處所施以強制戒治1年，於民
    國89年2月21日執行完畢，並經臺灣高雄地方法院檢察署檢
    察官以89年度戒毒偵字第229 號為不起訴處分確定；復於93
    年間，因施用毒品案件，經高雄地方法院93年訴字第1470號
    判處應執行有期徒刑1 年確定，於95年7 月1 日執行完畢。
    並於民國95、96年間因竊盜、施用毒品、詐欺等案件，分別
    經本院95年度易字第2499號、95年度訴字第4270號、96年度
    簡字第374 號、96年度簡字第1168號、96年度易更一字第4
    號、96年度易字第2154號各判處有期徒刑4 月、10月、4 月
    、4 月、4 月、10月、3 月，均經減刑後合併定應執行刑為
    有期徒刑1 年6 月確定，復因竊盜案件，分別經本院96年度
    訴字第1515號、96年度易字第1675號各判處有期徒刑4 月（
    共6 罪）、4 月、8 月、1 年，均經減刑後合併定應執行刑
    為有期徒刑1 年9 月，並與上開有期徒刑1 年6 月接續執行
    ，於99年3 月17日因縮刑期滿執行完畢。詎仍未戒除毒癮，
    明知海洛因係毒品危害防制條例所列管之第一級毒品，不得
    施用，竟仍基於施用第一級毒品海洛因之犯意，於99年5 月
    5 日15時35分回溯72小時內某時許（不含公權力拘束時間）
    ，在不詳地點，以不詳方式，施用第一級毒品海洛因1 次。
    嗣於同日14時許，在高雄市○○區○○路與福德路交岔路口
    ，因形跡可疑，為警盤查，並經其同意至高雄市政府警察局
    苓雅分局福德二路派出所採集其尿液送驗後，呈嗎啡陽性反
    應，始悉上情。
二、案經高雄市政府警察局苓雅分局報請臺灣高雄地方法院檢察
    署檢察官偵查起訴。
    理  由
一、本件被告所犯均為死刑、無期徒刑、最輕本刑為3 年以上有
    期徒刑以外之罪，其於準備程序中就被訴事實為有罪之陳述
    ，經本院告知簡式審判程序之旨，並聽取當事人意見後，合
    議庭認宜進行簡式審判程序，爰依刑事訴訟法第273 條之1
    第1 項規定，裁定由受命法官獨任進行簡式審判程序，合先
    敘明。
二、上開犯罪事實均據被告於本院審理中坦承不諱；又其為警所
    採集尿液經送檢驗後結果分別呈嗎啡陽性反應，有高雄市政
    府警察局苓雅分局偵辦毒品案件嫌疑人尿液採證尿液對照表
    、高雄市凱旋醫院99年5 月28日濫用藥物尿液檢驗報告各1
    份附卷可稽，足認被告自白均核與事證相符，自得為認定被
    告犯罪之依據。故本案事證明確，被告犯行均堪以認定。又
    被告曾受如事實欄所載之觀察、勒戒處分執行完畢後5 年內
    ，再犯施用毒品罪而經依法追訴處罰完畢等事實，亦有卷附
    本院院內索引卡紀錄表、臺灣高等法院被告前案紀錄表各1
    份在卷可按。按毒品危害防制條例第20條、第23條於93 年1
    月9 日修正施行後，將施用毒品之刑事處遇程序，區分為「
    初犯」及「五年內再犯」、「五年後再犯」3 種，其立法理
    由謂：「初犯」經觀察、勒戒或強制戒治執行完畢釋放後，
    「五年內再犯」者，因其再犯率甚高，原實施之觀察、勒戒
    及強制戒治既已無法收其實效，爰依法追訴或裁定交付審理
    。至於經觀察、勒戒或強制戒治執行完畢釋放後，「五年後
    再犯」者，前所實施之觀察、勒戒或強制戒治已足以遮斷其
    施用毒品之毒癮，為期自新及協助其斷除毒癮，仍適用「初
    犯」規定，先經觀察、勒戒或強制戒治之程式。從而依修正
    後之規定，僅限於「初犯」及「五年後再犯」二種情形，始
    應先經觀察、勒戒或強制戒治程序。倘被告於5 年內已再犯
    ，經依法追訴處罰，縱其第3 次再度施用毒品之時間，在初
    犯經觀察、勒戒或強制戒治執行完畢釋放5 年以後，已不合
    於「五年後再犯」之規定，且因已於「五年內再犯」，顯見
    其再犯率甚高，原實施觀察、勒戒或強制戒治，已無法收其
    實效，即應依該條例第10條處罰，此有最高法院95年第7 次
    刑事庭決議要旨可參。從而，被告於前開初犯經觀察、勒戒
    處分執行完畢釋放後「五年內再犯」施用毒品罪，並經依法
    追訴處罰完畢，而本件被告再度施用毒品犯行，已不合於「
    五年後再犯」之規定，揆諸前揭說明即應依毒品危害防制條
    例第10條施用毒品罪論罪科刑。
三、核被告所為，係犯毒品危害防制條例第10條第1項之施用第
    一級毒品罪。其施用第一級毒品海洛因前持有海洛因之低度
    行為，應為施用之高度行為所吸收，不另論罪。又被告有如
    事實欄所載論罪科刑執行完畢之紀錄，有前開被告前案紀錄
    表在卷可證，其於該徒刑執行完畢後5 年內，故意再犯本件
    法定刑均為有期徒刑以上之罪，為累犯，應依刑法第47 條
    第1 項規定，加重其刑。爰審酌被告前因施用毒品之犯行，
    經施以觀察、勒戒處分及法院科刑判決執行完畢後，仍無法
    戒除毒癮，竟再為本件犯行，足見其惡習已深且戒絕毒癮之
    意志不堅，未能體悟施用毒品對自己、家人造成之傷害及社
    會之負擔；惟念被告犯後坦承犯行，態度尚可，另慮及施用
    毒品本質上係屬戕害自身健康之行為，尚未直接危害他人，
    反社會性程度應屬較低，及被告之生活狀況、品行、智識程
    度等一切情狀，量處如主文所示之刑。
據上論斷，應依刑事訴訟法第273條之1第1項、第299條第1項前
段，毒品危害防制條例第10條第1 項，刑法第11條前段、第47
條第1 項，判決如主文。
本案經檢察官李英霆到庭執行職務
中    華    民    國    99    年    10    月    20    日
                  刑事第十庭  法  官  廖建瑜
以上正本證明與原本無異。
如不服本判決應於收受送達後10日內向本院提出上訴書狀，並應
敘述具體理由；如未敘述上訴理由者，應於上訴期間屆滿後20日
內向本院補提理由書（均須按他造當事人之人數附繕本）「切勿
逕送上級法院」。
中    華    民    國    99    年    10    月    20    日
                              書記官  林介欽

司法院資訊處製作；財團法人民間司法改革基金會備份。
